臺灣桃園地方法院民事簡易判決
109年度桃簡字第837號
原      告  凃月里  
訴訟代理人  陳鼎正律師
複  代理人  蔡和宏律師
被      告  曾永銘  
            曾永村  

            葉惠琳  


訴訟代理人  張兆興  

上列當事人間確認界址事件，本院於111年11月23日言詞辯論終
結，判決如下：
    主    文
確認原告所有坐落桃園市○○區○○段○○○○地號土地與被告葉惠琳所
有坐落同段二三０二地號土地間之界址，為如附圖即內政部國土
測繪中心補充鑑定圖㈢所示之F、G、J間之黑色連接點線。
確認原告所有坐落桃園市○○區○○段○○○○地號土地與被告曾永銘、
曾永村所共有坐落同段二三０三地號土地間之界址，為如附圖即
內政部國土測繪中心補充鑑定圖㈢所示之H、K間之黑色連接點線
。
確認附圖即內政部國土測繪中心補充鑑定圖㈢所示之G、J、H間之
黑色連接點線部分面積０點九一平方公尺土地為原告所有。
訴訟費用由被告曾永銘、曾永村負擔三分之一，被告葉惠琳負擔
三分之一，餘由原告負擔。
    事實及理由
壹、程序部分：
一、按訴狀送達後，原告不得將原訴變更或追加他訴，但請求之
    基礎事實同一、擴張或減縮應受判決事項之聲明者，不在此
    限，民事訴訟法第255條第1項第2、3款定有明文。經查，原
    告起訴聲明為：「確認原告所有坐落桃園市○○區○○段0000地
    號土地（下稱系爭2301地號土地)，與被告曾永銘、曾永村
    所有坐落同段2303地號土地（下稱系爭2303地號土地)、被
    告葉惠琳所有坐落2302地號土地（下稱系爭2302地號土地)
    之正確界址。」，嗣於本院111 年11月23日更正聲明為「⒈
    確認原告所有系爭2301地號土地與被告葉惠琳所有系爭2302
    地號土地之界址如內政部國土測繪中心補充鑑定圖㈢（下稱
    附圖)所示之FGJ黑色連接點所示。⒉確認原告所有系爭2301
    地號土地與被告曾永銘、曾永村所有系爭2303地號土地之界
    址如附圖所示之HK黑色連接點所示。⒊確認附圖所示之GHJ部
    分面積0.91平方公尺為原告所有」（見本院卷㈡第22頁），
    核原告上開所為，係基於同一基礎事實所為變更，依前揭規
    定，應予准許。
二、被告曾永銘經合法通知，無正當理由未於言詞辯論期日到場
    ，核無民事訴訟法第386 條各款所列情形，爰依原告之聲請
    ，由其一造辯論而為判決。
貳、實體部分：　　
一、原告主張：
　　其所有系爭2301地號土地與被告葉惠琳所有系爭2302地號土
    地、被告曾永銘、曾永村所有系爭2303地號土地相毗鄰，而
    原告於83年間在系爭2301地號土地上興建房屋時（門牌號碼
    桃園市○○區○○路000 號建物，下稱系爭建物），均坐落於原
    告所有之2301地號土地內，並無占用被告土地，然被告竟認
    系爭建物占用系爭土地，導致原告有遭拆屋還地之風險
　　，故實有確認兩造界址之必要，為此提起本件訴訟。並聲明
    ：如變更後之聲明。
二、被告則以：
　　伊等是依照最新的地籍圖購買的，依據政府明文的事項購買
    ，有法律效力，依照國土測繪中心的鑑定圖，可知被告的建
    物並未占用到原告的土地，故原告本件之請求，並無理由等
    語。並聲明：原告之訴駁回。
三、得心證之理由：
  ㈠原告主張系爭2301地號土地及其上系爭建物為其所有，而系
    爭2301地號土地與被告葉惠琳所有系爭2302地號土地、被告
    曾永銘、曾永村所有系爭2303地號土地相毗鄰等情，業據其
    提出土地登記第一類謄本、建築圖資料、建築執照申請書、
    建物測量成果圖、桃園市八德地政事務所土地複丈成果圖及
    現場照片等為證，兩造土地相鄰之事實復為被告所不爭執，
    堪信為真實。
　㈡按所謂定不動產界線之訴訟，指不動產之經界不明，就經界
    有爭執，而求定其界線所在之訴訟而言（最高法院30年抗字
    第177號裁判意旨可參）。本件原告主張兩造間前開土地相
    鄰，並因界址爭議，原告所有前開土地於法律上即有不安之
    狀態，而此種不安狀態可以確認判決除去之，原告請求本院
    確定上開土地界址，自屬有據。
　㈢又依土地法第46條之1至第46條之3之規定所為地籍圖重測，
    純為地政機關基於職權提供土地測量技術上之服務，將人民
    原有土地所有權範圍，利用地籍調查及測量等方法，將其完
    整正確反映於地籍圖，初無增減人民私權之效力（司法院大
    法官釋字第374 號解釋參照）。是土地重測之目的既在將人
    民原有土地所有權範圍，利用地籍調查及測量等方法，將其
    完整正確反映於地籍圖，在舊地籍圖並無破損、滅失或不精
    準之情形，原有之界址亦無不明，相鄰土地所有權人並據以
    形成一定之法律、生活關係等情況下，重測後之土地界址，
    自應以重測前之地籍圖為準(最高法院111年度台上字第731
    號民事判決意旨參照)。
　㈢而本件為確認兩造前述土地之界址，本院前於110年12月14日
    會同兩造及內政部國土測繪中心（下稱國土測繪中心）鑑測
    人員至上開土地現場實測後，經國土測繪中心人員使用精密
    電子測距經緯儀，以各圖根為基點，分別施測上開土地及附
    近各界址點，並計算其座標值輸入電腦，以自動繪圖儀展繪
    於鑑測原圖（同重測後地籍圖比例尺1/500及重測前地籍圖
    比例尺1/1200），然後依據桃園市八德地政事務所保管之重
    測前後地籍圖、地籍調查表等資料，展繪本案有關土地地籍
    圖經界線，與前項成果核對檢核後測定於鑑測原圖上，做成
    1/500鑑定圖，鑑定結果說明如下：1.圖示⊙小圓圈係圖根點
    。2.圖示─黑色實線係重測後中華段地籍圖經界線，其中F－G
    ─H、H─K黑色連接實線為中華段2301地號分別與毗鄰同段230
    2、2303地號土地間之地籍圖經界線位置。3.圖示F…G…J…H…K
    黑色連接點線，係依重測前小大湳段地籍圖（比例尺1/1200
    ）測定系爭土地間界址，並讀取其坐標後，展點連線於重測
    後地籍圖比例尺1/500 鑑測原圖上之位置，其中F…G連接點
    線與重測後地籍經界線相符，此有有國土測繪中心111年3月
    9 日鑑定書暨鑑定圖、111年6月13日函暨補充鑑定圖、111
    年7月11日函暨補充鑑定圖㈡、111年10月5日函暨補充鑑定圖
    ㈢（即附圖)各1份附卷可憑（見本院卷㈠第194至195頁、第21
    6至217頁、第224至225頁、本院卷㈡第7至8頁），衡諸國土
    測繪中心係政府機構中具有土地測量專業技術之最高測量權
    責機關，並以精密儀器實施鑑測，其鑑定方法已將地籍圖、
    鄰地界址、現使用人之指界等納入考量，所得鑑定結果應屬
    準確。又國土測繪中心就系爭土地界址之鑑測，係依桃園市
    八德地政事務所保管之重測前後地籍圖、地籍調查表等資料
    ，且並無不精準之情況，且本件亦無其他事證可認舊地籍圖
    有何破損、滅失或不精準之情況，揆諸前揭說明，本院確定
    系爭2301地號土地與系爭2302地號土地、系爭2303地號土地
    之經界線為如附圖所示之F…G…J…H…K黑色連接點線。又附圖
    所示G…J…H三點連線之範圍（面積0.91平方公尺)，雖劃歸為
    被告葉惠琳之土地，但實際上應認定為原告之土地，則原告
    訴請確認附圖所示之GHJ三點連線部分面積0.91平方公尺為
    原告所有，亦於法有據。
四、綜上所述，本院審酌上情，認原告主張系爭2301地號土地與
    系爭2302、2303地號土地間之界址，應以如附圖所示之F…G…
    J…H…K黑色連接點線為界，較為正確可採。又原告前揭界址
    線主張已經有理由，則原告訴請確認附圖所示之GHJ三點連
    線部分面積0.91平方公尺為原告所有，亦於法有據，爰判決
    如主文第1、2、3項所示。
五、本件事證已臻明確，兩造其餘主張與攻擊防禦方法及所提證
    據，經審酌後認與判決之結果不生影響，爰不另一一論述，
    併此敘明。
六、末按不動產經界之訴訟，與分割共同物之性質相同，具有非
    訟事件之性質，而因共有物分割、經界或其他性質上類似之
    事件，由敗訴當事人負擔訴訟費用顯失公平者，法院得酌量
    情形，命勝訴之當事人負擔其一部，民事訴訟法第80條之1 
    定有明文。本件關於確定界址糾紛部分、核其性質兩造本可
    互換地位，原告提起本訴雖於法有據，被告之應訴乃因法律
    規定不得不然，其抗辯為伸張或防衛權利所必要，且界址之
    確定有助消弭兩造關於土地鄰接處之爭執，於兩造均屬有利
    。是以本院認本件訴訟費用應由即被告曾永銘、曾永村負擔
    3分之1，及被告葉惠琳負擔3分之1，餘由原告負擔，始為公
    平允恰。
　　
中    華    民    國   111    年    12    月    15    日
                  桃園簡易庭  法  官  汪智陽
以上正本係照原本作成。
如不服本判決，應於送達後20日內，向本院提出上訴狀並表明上
訴理由，如於本判決宣示後送達前提起上訴者，應於判決送達後
20日內補提上訴理由書（須附繕本）。
如委任律師提起上訴者，應一併繳納上訴審裁判費。
中    華    民    國   111    年    12    月    15    日
                              書記官  陳家蓁